臺灣屏東地方法院民事裁定
110年度消債職聲免字第53號
聲  請  人  
即 債務 人  徐榮華  

代  理  人  蔡明哲律師
相  對  人  
即 債權 人  三信商業銀行股份有限公司

法定代理人  廖松岳  


相  對  人  
即 債權 人  高雄市○○地區○○

法定代理人  余清榮  


相  對  人  
即 債權 人  玉山商業銀行股份有限公司


法定代理人  黃男州  
代  理  人  朱逸君  
相  對  人  
即 債權 人  中國信託商業銀行股份有限公司


法定代理人  利明献  
代  理  人  陳映均  
相  對  人
即 債權 人  滙誠第一資產管理股份有限公司

法定代理人  莊仲沼  


相  對  人  
即 債權 人  滙誠第二資產管理股份有限公司

法定代理人  莊仲沼  


相  對  人  
即 債權 人  新加坡商艾星國際有限公司台灣分公司

法定代理人  曾慧雯  


相  對  人  
即 債權 人  陳世偉  

上列當事人聲請消費者債務清理事件，本院裁定如下：
    主  文
債務人徐榮華不免責。
    理  由
一、按法院為終止或終結清算程序之裁定確定後，除別有規定外
    ，應以裁定免除債務人之債務。消費者債務清理條例（下稱
    消債條例）第132 條定有明文。又法院裁定開始清算程序後
    ，債務人有薪資、執行業務所得或其他固定收入，扣除自己
    及依法應受其扶養者所必要生活費用之數額後仍有餘額，而
    普通債權人之分配總額低於債務人聲請清算前二年間，可處
    分所得扣除自己及依法應受其扶養者所必要生活費用之數額
    者，法院應為不免責之裁定。但債務人證明經普通債權人全
    體同意者，不在此限。另債務人有下列各款情形之一者，法
    院應為不免責之裁定。但債務人證明經普通債權人全體同意
    者，不在此限：一、於七年內曾依破產法或本條例規定受免
    責。二、故意隱匿、毀損應屬清算財團之財產，或為其他不
    利於債權人之處分，致債權人受有損害。三、捏造債務或承
    認不真實之債務。四、聲請清算前二年內，因消費奢侈商品
    或服務、賭博或其他投機行為，所負債務之總額逾聲請清算
    時無擔保及無優先權債務之半數，而生開始清算之原因。五
    、於清算聲請前一年內，已有清算之原因，而隱瞞其事實，
    使他人與之為交易致生損害。六、明知已有清算原因之事實
    ，非基於本人之義務，而以特別利於債權人中之一人或數人
    為目的，提供擔保或消滅債務。七、隱匿、毀棄、偽造或變
    造帳簿或其他會計文件之全部或一部，致其財產之狀況不真
    確。八、故意於財產及收入狀況說明書為不實之記載，或有
    其他故意違反本條例所定義務之行為，致債權人受有損害，
    或重大延滯程序，復為同條例第133 、134 條所明定。另按
    法院裁定開始更生程序後，債務人免責前，法院裁定開始清
    算程序，其已進行之更生程序，適於清算程序者，作為清算
    程序之一部，其更生聲請視為清算聲請，消債條例第78條第
    1 項亦定有明文。
二、經查：
  ㈠聲請人前於民國107年8月7日聲請更生，經本院以107年度消
    債更字第106號裁定自108年1月15日中午12時起開始更生程
    序。嗣於更生程序中，因聲請人所提更生方案未獲債權人會
    議可決，且無從依消債條例第64條第1 項規定逕予認可，經
    本院以109年度消債清字第50號裁定自109年11月12日中午12
    時起開始清算程序。復聲請人清算財團之財產分配完結，各
    相對人共受償新臺幣（下同）2,996元後，本院於110年8月3
    日以109年度司執消債清字第61號裁定終結清算程序確定等
    情，業據調取上開卷宗核閱屬實。
  ㈡關於聲請人於開始更生程序後迄今之收入部分，聲請人於106
    年3月2日退休，108年迄今每月領有退休金25,364元，有交
    通部公路總局第三區養護工程處潮州工務段110年9月28日三
    工潮州字第1100101226號函可佐，應以此認聲請人於開始更
    生程序迄今之每月所得。則聲請人自108年1月算至111年3月
    所得共為989,196元（計算式：25,364×【12＋12＋12＋3】＝989
    ,196）。至聲請人之支出部分，聲請人稱其每月必要支出20
    ,341元，惟未提出全部單據供本院審酌，應依消債條例第64
    條之2 第1 項規定，以108至111年衛生福利部公告每人每月
    最低生活費之1.2 倍即14,866元、14,866元、15,946元、17
    ,076元之數額為計算基準。則聲請人108年1月算至111年3月
    應負擔必要支出共為599,364元（計算式：14,866×【12＋12
    】＋15,946×12＋17,076×3＝599,364）。基上，聲請人於開始
    更生程序後之固定收入扣除前開必要支出後，尚有餘額389,
    832元（計算式：989,196－599,364＝389,832），則本院自應
    審酌普通債權人之分配總額是否低於債務人聲請更生前二年
    間，可處分所得扣除自己及依法應受其扶養者所必要生活費
    用之數額。
  ㈢關於聲請人聲請更生前二年即105年8月至107年7月間之可處
    分所得部分，聲請人於106年3月2日退休前於交通部公路總
    局第三區養護工程處潮州工務段擔任養路士，105年至106年
    有所得649,650元、223,405元，經本院核閱其之稅務電子閘
    門網路資料查詢表無誤，且聲請人退休後，106年3月至107
    年6月每月領有退休金24,389元，107年7月起每月領有退休
    金25,364元，亦有前引交通部公路總局第三區養護工程處潮
    州工務段函可稽，則聲請人自105年8月算至107年7月可處分
    所得共為909,681元（計算式：649,650×5/12＋223,405＋24,3
    89×【10＋6】＋25,364＝909,681）。至聲請人之支出部分，聲
    請人稱當時每月必要支出17,500元，惟未提出全部單據供本
    院審酌，應依消債條例第64條之2 第1 項規定，以105至107
    年衛生福利部公告每人每月最低生活費之1.2 倍即13,738元
    、13,738元、14,866元之數額為計算基準。則聲請人聲請更
    生前二年必要支出共為337,608元（計算式：13,738×【5＋12
    】＋14,866×7＝337,608），其聲請更生前二年可處分所得扣
    除必要支出後尚餘572,073元（計算式：909,681－337,608＝5
    72,073），而相對人於清算程序僅獲償2,996元且聲請人未
    得相對人同意免責。揆上說明，聲請人有消債條例第133 條
    所定之不免責事由，自應為不免責之裁定。此外，本件查無
    聲請人有消債條例第134 條所定其他各款應不免責事由，是
    本件即無消債條例第134 條之適用，附此說明。
三、末按債務人因第133 條之情形，受不免責之裁定確定後，繼
    續清償達該條規定之數額，且各普通債權人受償額均達其應
    受分配額時，得聲請法院裁定免責。法院為不免責或撤銷免
    責之裁定確定後，債務人繼續清償債務，而各普通債權人受
    償額均達其債權額之20％以上者，法院得依債務人之聲請裁
    定免責。消債條例第141 條第1 項、第142 條分別定有明文
    。是以，聲請人雖經本院裁定不免責，然其如繼續清償債務
    達如附表所示之數額，仍得依上開規定向本院提出請求裁定
    免責之聲請。爰依消債條例第141 條第2 項之規定，附錄上
    開規定之條文內容並說明如上，併此敘明。
四、依首開規定，裁定如主文。
中　　華　　民　　國　　111 　年　　3 　　月　　14　　日
                  民事庭  法　官　彭聖芳
正本係照原本作成。
如不服本裁定應於送達後10日內向本院提出抗告狀，並繳納抗告
費新臺幣1,000元。
中　　華　　民　　國　　111 　年　　3 　　月　　14　　日
                          書記官  孫秀桃
附表：                                                                                          （單位：新臺幣）         編號 債權人 債權總額 債權比率 分配總額 第133 條所定應清償之最低總額 繼續清償至第141 條所定各債權人最低應受分配之數額 第142 條所定債權額20％ 繼續清償至第142 條所定債權額20％之數額 1 三信商業銀行股份有限公司 437,785元 14.7％ 440元 84,095元 83,655元 87,557元 87,117元  高雄市高雄地區農會 428,648元 14.39％ 431元 82,321元 81,890元 85,730元 85,299元 2 玉山商業銀行股份有限公司 229,207元 7.69％ 231元 43,992元 43,761元 45,841元 45,610元 3 中國信託商業銀行股份有限公司 1,407,480元 47.25％ 1,416元 270,304元 268,888元 281,496元 280,080元 4 陳世偉 411,250元 13.81％ 414元 79,003元 78,589元 82,250元 81,836元 5 滙誠第一資產管理股份有限公司 9,360元 0.31％ 9元 1,773元 1,764元 1,872元 1,863元 6 滙誠第二資產管理股份有限公司 50,994元 1.71％ 51元 9,782元 9,731元 10,199元 10,148元 7 新加坡商艾星國際有限公司台灣分公司 4,086元 0.14％ 4元 801元 797元 817元 813元     總計  2,978,810元 100％ 2996元 572,071元 203,740元 595,762元 592,766元 各債權人已受償比例    0.1006％ 繼續清償至第133 條所定應清償之最低總額，各債權人受償比例   19.2％ 備註： 1.「債權總額」及「債權比率」：本院109年度司執消債清字第61號110年1月13日債權表。 2.聲請人聲請清算前二年可處分所得為909,681元；聲請清算前二年個人必要支出費為337,608元。 3.聲請清算前二年可處分所得扣除個人必要支出後，尚餘572,073元。 4.各債權人第133 條所定應清償之最低總額＝聲請清算前二年可處分所得扣除個人必要支出後餘額×債權比率，小數點以下四捨五入（下同），因進位有2元之誤差。 5.繼續清償至第141 條所定各債權人最低應受分配之數額＝各債權人第133 條所定應清償之最低總額－各債權人分配總額。 7.第142 條所定債權額20％＝各債權人債權總額×20％。 8.繼續清償至第142 條所定債權額20％之數額＝各債權人第142 條所定債權額20％－各債權人分配總額。 9.各債權人已受償比例：本院109年度司執消債清字第61號110年4月13日分配表。